【裁判字號】    99,簡上,299
【裁判日期】    990629
【裁判案由】    家暴傷害
【裁判全文】
臺灣桃園地方法院刑事判決             99年度簡上字第299號
上  訴  人
即  被  告  甲○○
上列上訴人因家暴傷害案件，不服本院桃園簡易庭中華民國99年
2 月1 日98年度壢簡字第3352號第一審刑事簡易判決（聲請簡易
判決處刑案號：臺灣桃園地方法院檢察署98年度偵字第18734 號
），提起上訴，本院管轄第二審之合議庭判決如下：
    主  文
上訴駁回。
    事  實
一、甲○○與乙○○係夫妻關係，2 人間具有家庭暴力防治法第
    3 條第1 款所稱之家庭成員關係，2 人前於民國98年5 月30
    日協議離婚，尚未辦理離婚登記，乙○○即先搬至桃園縣中
    壢市興和里下興南5-1 號娘家居住，同年7 月11日下午2 時
    30分許，甲○○前往乙○○上開住處，探視其甫1 歲3 個多
    月之幼子吳彥鈜，嗣因甲○○欲帶吳彥鈜離開，為乙○○所
    拒，2 人發生口角爭執，詎甲○○竟基於傷害之犯意，以拳
    頭揮打乙○○之手部，並推撞乙○○，致乙○○背部撞到牆
    壁柱子，而受有胸壁挫傷、雙側上臂挫傷、雙側膝挫傷等傷
    害，嗣經乙○○之母報警處理，始查悉上情。
二、案經乙○○訴由桃園縣政府警察局中壢分局報請臺灣桃園地
    方法院檢察署檢察官偵查後聲請以簡易判決處刑。
    理  由
壹、證據能力方面：
一、按被告以外之人於審判外之言詞或書面陳述，除法律有規定
    者外，不得作為證據。又被告以外之人於審判外之陳述，雖
    不符前4 條之規定，而經當事人於審判程序同意作為證據，
    法院審酌該言詞陳述或書面陳述作成時之情況，認為適當者
    ，亦得為證據。當事人、代理人或辯護人於法院調查證據時
    ，知有第159 條第1 項不得為證據之情形，而未於言詞辯論
    終結前聲明異議者，視為有前項同意，刑事訴訟法第159 條
    第1 項、第159 條之5 分別定有明文。查證人乙○○、廖柏
    凱、徐淑華於警詢時所為之陳述，固係審判外之陳述而屬傳
    聞證據，惟被告就上開審判外之陳述，於本院審理中，知有
    該項證據，未曾於言詞辯論終結前聲明異議，而本院審酌該
    證人陳述作成時之情況，並無違法取證及證明力過低之瑕疵
    ，亦認以之作為證據為適當，依前揭規定說明，自有證據能
    力。
二、次按被告以外之人於偵查中向檢察官所為之陳述，除顯有不
    可信之情況者外，得為證據，刑事訴訟法第159 條之1 第2
    項定有明文。因檢察官代表國家偵查犯罪時，原則上均能遵
    守法定程式，且被告以外之人如有具結能力，仍應依法具結
    ，以擔保其係據實陳述，故規定「除顯有不可信之情況者外
    」，得為證據（最高法院93年度臺上字第2397號判決意旨參
    照）。查證人乙○○既於偵查中同意具結而為證述，有證人
    結文可證，依現存證據亦查無顯不可信情況，依上說明，其
    於檢察官偵查中所為證述自有證據能力。
三、最後，本案認定事實所引用之文書證據，並無證據證明係公
    務員違背法定程式所取得，亦無刑事訴訟法第159 條之4之
    顯有不可信之情況與不得作為證據之情形。本院斟酌本案卷
    內之證據並非非法取得，亦無證明力明顯過低之情形，且經
    本院於審判期日依法進行證據之調查、辯論，被告於訴訟上
    之程序權即已受保障，故前揭各該證據，均得採為證據，合
    先敘明。
貳、實體方面：
一、訊據被告固直言有於上開時、地，為抱走幼子吳彥發而與乙
    ○○發生肢體拉扯等情不諱，惟矢口否認有何傷害之犯行，
    辯稱：伊因為父親開刀，想帶小孩回去給父親看，乙○○不
    同意，因此伊才會與乙○○發生拉扯，但乙○○身上的傷勢
    是在拉扯過程中乙○○自己重心不穩跌倒所致，非伊所造成
    云云。惟查：
（一）上開犯罪事實，業據證人乙○○於警詢時指稱：「98年7
      月11日下午2 時許甲○○打電話來說要到我桃園縣中壢市
      興和里1 鄰下興南5-1 號住處看小孩，他到的時候小孩剛
      睡醒，甲○○想要抱小孩，但小孩不願意讓他抱，他還是
      強抱過去，表示要將小孩帶走，我害怕小孩會去撞到牆壁
      ，就用手去護著小孩的頭部，甲○○就抱著小孩一直轉圈
      圈，並用拳頭打我背部、手部，後來我為了阻止他將小孩
      抱進廁所有與他發生拉扯。」等語（見偵卷第9 頁至第10
      頁），復於偵查時證稱：「98年7 月11日下午2 時30分許
      ，被告說要來探視小孩，當天我朋友在我家，被告到我家
      時，我就跟被告說小孩在睡覺，被告堅持要看，我就帶被
      告到二樓看小孩，小孩醒來不要讓被告抱，我就抱小孩交
      給他抱，等他抱到小孩後，被告卻說要把小孩帶走，我不
      讓被告離開，被告當時情緒很激動，以為我要搶小孩，就
      抱著小孩左右轉動，我怕小孩的頭會撞到樓梯的柱子，就
      要上前護小孩，被告就一手抱小孩，一手揮拳打到我的手
      臂，之後被告還推我，讓我的背部撞到後面的柱子而受傷
      。」等語詳確（見偵卷第44頁）。
（二）又證人廖柏凱於警詢時證稱：「98年7 月11日下午2 時許
      ，我跟朋友去乙○○家裡看小孩時，剛好乙○○的先生甲
      ○○也去看小孩，甲○○將小孩從二樓抱至客廳，藉故要
      帶小孩外出，乙○○因擔心小孩，不讓他帶出去，但甲○
      ○堅持要帶出去，並且不讓乙○○靠近他及小孩，這時甲
      ○○抱著小孩轉圈圈，並揮手打到乙○○，害乙○○去撞
      到牆壁，之後他們就跑到一樓廁所旁及樓梯區域爭吵，我
      只有聽到裡面有碰撞及爭吵的聲音。」等語（見98年度核
      退字第97號卷第14頁至第15頁）、證人徐淑華於警詢時證
      稱：「98年7 月11日下午2 時許，甲○○要到家裡看小孩
      ，我正在樓上騙小孩睡覺，我女兒（乙○○）就陪甲○○
      一起上二樓看小孩，小孩因此被吵醒，甲○○說要抱小孩
      ，小孩有遲疑一下，我們就給他抱，後來甲○○說他要把
      小孩帶走，而小孩又一直哭，我女兒就要伸手過去安撫小
      孩，甲○○就抱著小孩一直左右晃動，另一隻手一直揮動
      ，有揮打到我女兒的手及背部，以此阻止我女兒靠近，並
      往一樓廁所方向走去，我女兒不給他進去廁所，所以拉著
      廁所的門不讓他關門，甲○○就一直用手揮打我女兒的手
      ，並推我女兒讓我女兒去撞到牆壁。」等語明確（見98年
      度核退字第97號卷第16頁至第17頁）。
（三）經核上開證人乙○○、廖柏凱、徐淑華前揭所證各節，前
      後均相符並無矛盾，已見其等所言不虛。而被害人乙○○
      確曾於98年7 月14日，前往國軍桃園總醫院附設民眾診療
      服務處求診，經診斷結果，乙○○確實受有胸壁挫傷、雙
      側上臂挫傷、雙側膝挫傷等傷害，此有該院診斷證明書1
      份及受傷照片4 張附卷足憑（見偵卷第12頁、第49頁），
      復核與其前揭所述因與被告發生拉扯，遭被告以手揮打其
      手部並推致撞牆之情狀相合一致。而被告甲○○亦坦認於
      上開時、地為帶小孩離開遭乙○○所拒而與乙○○發生拉
      扯，過程中乙○○身體右側有撞到樓梯手把、背部有撞到
      牆壁等節不諱（見偵卷第5 頁、第45頁），亦與告訴人乙
      ○○及證人廖柏凱、徐淑華上開所證被告為阻止乙○○抱
      走小孩，而與乙○○發生拉扯，並於揮手阻擋乙○○靠近
      時有揮打到乙○○，乙○○並因而背部撞到牆壁等節更若
      合符節，再佐以被告並不否認於上開時、地，有因告訴人
      乙○○不讓其帶走小孩之事發生不愉快在先，基此，始致
      被告為強行帶走小孩，進而忿起傷人，亦屬可期，俱見告
      訴人乙○○及證人廖柏凱、徐淑華前揭所指各節屬實，至
      堪採信。綜上所述，被告確有於上開時、地，以上述方式
      傷害被害人乙○○至明。其前揭所辯，無非係飾卸之詞，
      委無可採。本件事證明確，被告犯行堪以認定，應予依法
      論科。
二、核被告甲○○所為，係犯刑法第277 條第1 項之傷害罪。被
    告與被害人乙○○係夫妻關係，此據告訴人乙○○及被告甲
    ○○分別述明在卷，2 人間有家庭暴力防治法第3 條第1款
    之家庭成員關係，本件傷害罪屬同法第2 條第2 款所稱家庭
    暴力罪。被告甲○○基於同一傷害之犯意，於同一時、地揮
    打推撞被害人乙○○多次，惟仍屬一犯意接續多次行為，侵
    害同一法益，應為接續犯，屬單純一罪。原審認被告犯傷害
    犯行罪證明確，引用刑法第277 條第1 項、第41條第1 項前
    段，刑法施行法第1 條之1 第1 項、第2 項前段為依據，並
    審酌被告犯罪之動機、手段、告訴人受傷之程度，及被告犯
    後態度等一切情狀，量處被告拘役10日，並諭知如易科罰金
    以新臺幣1,000 元折算1 日。經核其認事用法並無違誤，量
    刑亦甚允洽，應予維持。被告上訴猶執陳詞否認犯罪云云，
    為無理由，應予駁回。
據上論斷，應依刑事訴訟法第455 條之1 第1 項、第3 項、第36
8 條，判決如主文。
本案經檢察官吳佳美到庭執行職務。
中    華    民    國    99    年    6     月  29    日
                  刑事第八庭    審判長法  官  林惠霞
                                      法  官  呂綺珍
                                      法  官  葉藍鸚
以上正本證明與原本無異。
不得上訴。
                                      書記官  冒佩妤
中    華    民    國    99    年    6     月    30    日
附錄本案論罪科刑之法條：
中華民國刑法第277條
（普通傷害罪）
傷害人之身體或健康者，處 3 年以下有期徒刑、拘役或 1 千元
以下罰金。
犯前項之罪因而致人於死者，處無期徒刑或 7 年以上有期徒刑
；致重傷者，處 3 年以上 10 年以下有期徒刑。

司法院資訊處製作；財團法人民間司法改革基金會備份。
